# 请教陈版，以购销合同形式的加工业务收入确认问题

提问人：18613058445 时间：2023-04-04 19:58:
请教陈版，以购销合同形式的加工业务收入确认问题案例背景： 甲方与乙方签订《XX整机采购框架合同》，乙方作为受托方，为甲方代采XX整机加工所需的主要材料（不含辅料，辅料由乙方自购）并提供加工服务，加工过程涉及到SMT贴片、组装、检测等程序，最终整合成产成品交付甲方。主要合同条款和 实际执 行情况如下：： 1、关关于于代采模式及代采物料要求（ 1 ）收到甲方书面或者邮件的正式通知后，乙方应尽快完成甲方指定的主要供应商的导入，具备直接向供应商下单采购物料的条件后立即正式转入代采模式，乙方承诺正式转入代采模式，也即乙方直接向甲方指定供应商下订单采购物料的日期最迟不超过甲方正式通知后的 2 个月(以下简称“代采开始日”)。 转 入代采模式后式后，，乙方根据甲方的 标 的物的物 订单 ，，乙方自行核算缺料并下 单给 供供 应 商商，，甲方甲方 对 乙方下乙方下 单给 供供 应 商的商的 订单 予以予以 认可可 , 乙方乙方 对 代采的物料的数量、品 质、损 耗、耗、盘 点自行管控 ( 本合同内 简 称称 “ 代采模式 ”) 。甲方可 对 乙方推荐的自己供货 渠道渠道 进 行行 审 核核，，通通 过 甲方的甲方的 审 核和核和 验证 后后，，甲方同意 优 先先 选择 乙方的供 应 商商 资 源源，，乙方推荐的原材料供 应 商价格商价格不得高于甲方指定的供 应 商的价格。（ 2 ）甲方指定标的物物料供应商或原材料商或对乙方采购的物料或原材料指定特别的型号、品质的，乙方保证所有标的物的物料采购均符合甲方的要求，乙方不得擅自向未 经 甲方甲方 书 面面 许 可的可的供供 应 商商 进 行采行采 购 ，，不擅自不擅自 变 更指定物料的型号及品 质 ，如乙方违反前述要求，应当根据本协议的规定立即予以纠正或采取补救措施，甲方有任何损失的乙方仍然应当对甲方进行赔偿。乙力擅自向未经甲方书面许可的供应商采购物料（乙方自购辅料除外），乙方保证每次违反应在甲方指定的期限内向甲方支付人民币500,000元作为违约金，此外，甲方有任何损失的乙方仍然应当对甲方进行赔偿。乙方乙方 应 当当 严 格按照甲方指定的 验 收收 标 准准 对标 的物的物料或原材料材料 进 行交付行交付 验 收收，，包括但不限于 对 数量、型号、外 观、尺寸等方面的 检验 ，，因乙方未能按照本合同的的 规 定履行定履行验 收收 责 任而任而 导 致致 标 的物存在 质 量量 问题 的的，，乙方乙方 应 当根据本合同的 规 定承担相 应 的的 质 保保 责 任任，，并并 赔偿 甲方的所有 损失。失。（ 3 ）乙方只能从甲方指定的第一供 应 商商（（ 简 称称 “ 一供一供 ” ））采采 购对购 甲方指定的物料，存在替代关系的物料，如果一供无法满足需求，需要从其它替代供应商采购的，乙方必须邮件通知甲方且甲方明确回复邮件后方可下单给其它替代供应商，期期 间产 生的价差，每，每个月双方 对账 核核 对 后后，， 统 一一开开票。票。（ 4 ）甲方、乙方以及甲方指定的供应商丙方（多个供应商组合，并非单一供应商）签署《三方合作协议》，甲方、乙方及丙方同意乙方向甲方根据《XX整机采购框架合同》供应的标的物(“整机”)应当采用丙方供应的相关物料，乙方代甲方向丙方采购相关物料，具体以乙丙双方书面约定为准，但相相关关采采 购 品品 类、采、采 购 价格及相关关所有所有 质 量保量保 证 事事 项应 当以甲方丙方 签 署的《采 购 框架合框架合同》同》 为 准。准。①甲方需按照甲乙双方原合同 约 定的定的 账 期依期依 约 按期支付 给 乙方代采 货 款款 ( 包含物料 费、服、服 务费 等等 费用用 ) ；；②乙方需按照乙丙双方 约 定的定的 账 期依期依 约 按期支付 给 丙方丙方 货 款即物料 费 ；③甲方指定丙方 为 乙方的供 应 商商，丙方应当严格按照不低于甲方丙方签署的《采购框架合同》约定的质量标准及甲乙丙三方的约定向乙方承担质量保证责任；乙方有乙方有 义务对 丙方供丙方供 应 的的 货 物按照甲方丙方 签 署的《采 购 框架合同》 约 定的定的 质 量条款量条款 进 行行 质 量管控量管控。④若因若因甲方逾期未支付无争 议发 票金票金 额 的的 货 款款 给 乙方乙方，导致乙方无法按期向丙方支付货款的，在乙方和丙方共同向甲方提供订单和发票等相关依据证明乙方需要支付给丙方的物料的货款是已经交付至甲方的合格整机中所用物料的采购货款的，丙方只能向甲方要求支付相 应货 款及承担逾期付款 违约责 任任，，乙方不再向丙方承担所涉涉逾期支付 货 款的付款义务 及逾期支付 货 款的款的 违约责 任等任等 责 任任，且乙方不得再向甲方要求支付前述货款及承担逾期支付货款责任，但乙方有权向甲方主张前述货款对应的服务费及加工费及相应的逾期付款责任。甲方在乙方催告 30 天后甲方仍然不支付前述无争议发票金额则甲方不得追究乙方在《XX整机采购框架合同》项下对此后发送订单的未按期交货的责任。
⑤若甲方已依约履行了对乙方的付款义务，则乙方不得拖拖欠丙方材料 费 等相等相关关款款 项 ，，乙方无故逾期支付丙方材料 费等相等相关关款款 项 达达到到 10 日的日的，，乙方乙方 认 可甲方有 权 从乙方的待付 货 款中扣除或抵 销 前述材料 费 等相等相关关款款 项 及逾期利息，，其后直接将材料 费 等相等相关关款款 项 及期利息支付至丙方。（（ 5 ））乙方乙方 对 甲方上述 项 目从丙方代采的主要材料 纳 入乙方存货 管理和核算，，乙方通乙方通 过设 置不同的 库 区能区能 够实现对 上述代采的主要材料 实现 区分管理，， 专项 使用。使用。（（ 6 ））甲方在甲方在接受接受 审计 机机构构的的 访谈 中表示中表示，，甲方委托乙方代采主要材料（（代采模式））主要原因：： ① 客供料模式（（甲方向乙方提供主要原材料，，原材料所有 权 属于甲方））下下，，甲方需要花 费较 大人力物力管理和 盘 点原材料 库 存存；； ② 代采模式下，，原原材料所有 权 属于乙方，，甲方无需 对 存存 货进 行日常管理，，甲方甲方 处 于于 经营 定位以及原材料管理的需要，，逐逐步步 转换为 代采代采模式模式；； ③ 甲方指定供 应 商以及主要材料价格、由乙方 负责 代采甲方采 购 ，，甲方与乙方、供 应 商丙方商丙方 签订 三方三方 协议 的的目的主要是 对 原材料供 应 的品的品 质进 行行 约 束和管理。 2、关于合同价款甲乙双方在本合同有效期内，，根据根据每每个个 订单 的不同的不同，，可能会可能会涉涉及下述及下述 费 用的用的 发 生生，，下述下述 费 用的具体 计 算依据如下。（ 1 ）合同价格组成A、运费:甲方在交 货 日期前以 邮 件形式通知乙方 发货 ，，无特殊无特殊 说 明明，，默默 认 物流方式 为 跨越跨越 陆 运运隔日隔日达达 : 特殊情况需要走其它它运运 输 方式的方式的，，以甲方的 发货邮 件通知件通知 为 准。乙方 负责 按照甲方的要求打包 发货 ，，物流、保 险、装卸等 货 物物运运 输产生的生的 费 用由甲方承担；；B、加工费价格: 双方商定 SMT 片点数的未税 单 价价 为0.01 人民人民 币 元元 / 点点 ( 折算折算 规则:1、电阻、阻、电 容、容、电 感、二感、二极极管管 :1 个元器件折算 1 个点个点 : LED、三、三极极管、管、开关开关、干、干 资 管、晶振、MOS1 个元器件折算 2 个点个点 :
其他其他 连 接器、芯片等多脚元器件 :4 个脚折算一个点 ): 人工工人工工 时费 未税未税 单 价价 为 30 人民人民 币 元元 / 小小 时 ，，甲方原因 导 致的致的 产品返工或者返修的人工工 时费 未税未税 单 价价 为 30 人民人民 币 元元 / 小小 时 ，，出于供出于供 应 商原因商原因 导 致的致的 产 品返工或者返修的人工工 时费 未税未税 单 价价 为 36 人民而元 / 小小 时: 以上价格含 锡 膏等膏等 辅 料。料。C、新产品试制加工费:新新 产 品定品定 义为 新尺寸新 结 构构 产品品 , 同一尺寸衍生的 产 品不算新 产 品。新品。新 产 品品 试 制制 费 用用，，一次一次开开机机 费 用按照人民 币 2500 元元 ( 含税含税，，含含 钢 网网 ) ，，如果如果 试产产 品数量品数量 较 大大，， 产 品加工品加工 费 高于人民 币 2500 元元，，甲方按照 实际 的生的生 产 加工加工 费 用用 结 算。算。D、开机费：一次一次开开机机费 用按照人民 币 2500 元如果元如果 产 品数量品数量 较 大大 产 品加工品加工 费 高于人民 币 2500 元元，，甲方按照 实际 的生的生 产 加工加工 费 用用 结算。算。E：工装夹具费：首套量首套量 产 工装工装 夹 具由甲方承担 费 用用，，最最 产 后乙方后乙方复复制的工装 夹 具或者是改 进 的工装治具的的 费 用由乙方承担。新 产 品品 导 入入涉涉及到首套、载 具、具、夹 具和工装等 费 用用，，数量和价格双方 协 商一致后，，按月按月 对账结算算，，付款方式 : 月月 结 30 大大，， 电汇 (10 万元以上方可以接上 3 个月的个月的 银 行承行承 兑) 。。（ 2 ）代采服务费约定代采模式下，，从代采从代采开开始日算起，， 针对 代采代采 订单 ，，乙方可以向甲方收取 实际 交付交付 标 的物中所含代采的原材料金 额 的的 1.2% 比例的比例的费 用用 ( 含含 13% 增增 值 税税 专 用用 发 票票，，以下以下 简 称称 “ 服服 务费 用用 ” ，，例如乙方代采物料的含税 总 金金 额 是是 100 元元，，乙方需要 给 甲方甲方开开具具 1.2 元的元的 13% 增增 值 税税 专 用用 发 票票，，甲方需要支付 给 乙方的服 务费 是是 1.2 元元 ) ，，按照甲方通知，，此服此服 务费 用可以按照服务费 等双方等双方 协 商商确确 认 的内容由乙方 单 独独开开 发 票。票。乙方向甲方供应标的物的全部对价，包含在代采模式下的物料费、根据本合同确定的加工允许损耗成本、标的物的加工费以及服务费用(以下合称“货款”，按照甲方通知服务费用也可以合并开到货款的发票中)，账期按照月结 60 天操作 ( 甲方甲方开开具具 6 个月的个月的 银 行承行承 兑为 避免疑避免疑 义 ，，例如乙方在 2 月月份份内交内交付的付的 标 的物的物涉涉及的及的 货 款款，，双方将在 3 月初月初 进 行行 对账 ，，甲方将在 4 月底前支付 ) ，，双方按照约定期限内实际交付的无质量异议的标的物数量结算货款，标的物数量以甲方或甲方指定的主体在标的物运输至甲方指定地点后签署的验收单做为依据。（ 3 ）实际执行过程中，甲方以订单的方式约定了整机产品的采购单价。 3、关关于上述主要材料的风险 （（ 1 ））保管保管 风险 ①乙方乙方 应 当当 严 格按照格按照 标 的物的物料或原材料的 应 用、使用、存 储规 范范 对 物料或原材料 进 行管行管理理，，因乙方违反前述约定而导致标的物毁损的，应按不超过原材料原价的现值进行赔偿存在质量问题的，乙方应当根据本合同的规定承担相应的质保责任，并赔偿甲方的所有损失。②乙方乙方 对 物料承担管理 责 任任（包含提供合适的存储空间和环境、按照先进先出原则出库、按照甲方的存储管理规范进行管理、如有异常及时预警及报警等）。由于由于管理不善造成的物料 损 失失，，乙方承担全部 责 任任，，甲方无需 进 行回行回 购 。。（（ 2 ）） 质 量量 风险 ①标的物出现任何任何 质 量量 问题 ，如乙方主张是由于甲方指定供 应 商供商供 应 的物料或原材料 导 致的致的，，乙方乙方 应 当向甲方提交 质 量量 问题诊 断断 报 告以及供 应 商商物料的可追溯性 资 料料，，包括但不限于包含 发 生生 质 量量 问题 的物料或原材料的供 应 商、交付日期、供 应 批次等。乙方承诺尽最大努力在甲方在甲方向指定供应商交涉物料质量问题过程中按照甲方的要求提供协助。②售后服务:乙方提供的售后服务期限为该标的物经甲方初步验收合格之日起 5 年，甲方通知乙方进行维修的，乙方应当在 48 小时内予以响应并尽快进行维修或更换，因乙方原因导致的质量问题，乙方免费维修或更换。因因 设计 缺陷、材料性能及寿命等原因造成的 质 量量 问题 由甲方由甲方 负责 ，，乙方配合甲方 进 行行 维 修修，，甲方承担 该维 修所修所 产 生的相生的相关关 费 用并支付 给 乙乙方。方。③产品验收合格后质保期内若经双方确认产品存在质量问题的（（如因甲方指定供 应 商的材料引起的 质 量量 问题应由甲方指定供 应 商承担商承担）），乙方应在 7 日内根据甲方的选择完成更换、重做或退货乙方应承担上述费用，并赔偿甲方因此遭受的经济损失且甲方有权将退货相应金额在货款中进行抵扣。向指定供应商交涉物料质量问题过程中按照甲方的要求提供协助。（（ 3 ））呆滞呆滞 风险 ①乙方根据甲方 订单 的需求的需求 购买 物料物料，， 过 程中因保 证订单 批量的完成 产 生的生的最小包装余料，或因甲方因甲方 单 方面取消 订单、产 品品 变 更等甲方原因造成的呆滞物料（（已经不会再使用的物料定义为呆滞物料）,乙方应当白收到甲方单方面取消订单或进行产品变更后 10 个工作日内，提供前述呆滞物料的最终清单至甲方，经甲方书面或电子邮件确认后，甲方承担责任,乙方有乙方有 权 要求甲方回 购 呆滞物料。回 购 的呆滞物料的价格按照乙方从甲方指定供 应 商下商下达达的的 订单 价格价格（（乙方代采物料，，下下达达的的 订单 价格必价格必 须 是是 经过 甲乙双方确确 认 的价格的价格））。自乙方提交呆滞清单后， 10 个工作日内，甲之双方完成盘点并核对确认数据，同时完成下单回购动作。因甲方因甲方 单 方方面取消面取消 订单、产 品品 变 更、更、订单 延期生延期生 产 等甲方原因造成的多余 库 存物料存物料（（后后 续 可以生可以生 产 消耗的物料定 义为 多余多余 库 存存物料物料），），甲方需要在 2 个月内需完成消耗；；超出超出 2 个月未消耗的多余 库 存物料存物料，，按照呆滞物料原 则处 理。理。②针对甲方下单给乙方的整机订单，乙方必须按照自身实际产能能力接单，并在接判订单后 7 日内书面回复甲方，如乙方回复接单或逾期未回复确认的，订单生效。如果超出乙方自身产能范围会导致产出延期的。乙方必须书面反馈给甲方，甲乙双方协商一致后乙方方可接单排产；乙方需根据甲方的排 产顺 序按需求逐步步 购买 物料物料，， 实际 合作中由甲方主 导订单 排排 产顺 序并序并 书 面通知乙方，，由于甲方插 单、订单 不不启启 动 生生 产 等原因造成乙方物料呆滞的，，因此因此 产 生的全部呆滞费 用均由甲方承担。乙方超出甲方订单需求数量采购的材料属于超采物料，甲方不承担该等超采物料产生的资金占用费用和账期争议等责任:乙方代采 约 定中系由甲方指定原材料供 应 商商，，根据排根据排 产 需求需求，，乙方至少提前 10 天通知甲方指定供 应 商商 发货 ，，由于由于 该 等供等供 应 商原材料交期延 误 原因引起的整机 订单 交期延交期延 误, 乙方不承担任何交付 违约责任。任。③ 2022 年度，甲方与乙方结束了上述合作，双方签署了《XX整机采购框架合同》之收尾协议，协议约定对乙方在上述项目过程中的专用设备、工装治具、呆滞材料等均由甲方回购。（（ 4 ））价格波价格波 动风险 ①乙方根据甲方订单的需求购买物料，过程中因保证订单批量的完成产生的最小包装余料，或因甲方单方面取消订单、产品变更等甲方原因造成的呆滞物料（已经不会再使用的物料定义为呆滞物料）,乙方应当白收到甲方单方面取消订单或进行产品变更后 10 个工作日内，提供前述呆滞物料的最终清单至甲方，经甲方书面或电子邮件确认后，甲方承担责任,乙方有权要求甲方回购呆滞物料。回购的呆滞物料的价格按照乙方从甲方指定供应商下达的订单价格（（乙方代采物料，，下下达达的的 订单 价格必价格必 须 是是 经过 甲乙双方确确 认 的价格的价格））。自乙方提交呆滞清单后， 10 个工作日内，甲之双方完成盘点并核对确认数据，同时完成下单回购动作。因甲方单方面取消订单、产品变更、订单延期生产等甲方原因造成的多余库存物料（后续可以生产消耗的物料定义为多余库存物料），甲方需要在 2 个月内需完成消耗；超出 2 个月未消耗的多余库存物料，按照呆滞物料原则处理。②收到甲方书面或者邮件的正式通知后。乙方应尽快完成甲方指定的主要供应商的导入，具备直接向供应商下单采购物料的条件后立即正式转入代采模式，乙方承诺正式转入代采模式，也即乙方直接向甲方指定供应商下订单采购物料的日期最迟不超过甲方正式通知后的 2 个月(以下简称“代采开始日”)。 转 入代采模式后，，乙方根据甲方的 标 的物的物 订单 ，，乙方自行核算缺料并下 单给 供供 应 商商，，甲方甲方 对 乙方下乙方下 单给 供供应 商的商的 订单 予以予以 认 可可 , 乙方乙方 对 代采的物料的数量、品 质、损 耗、耗、盘 点自行管控 ( 本合同内 简 称称 “ 代采模式 ”) 。甲方可对乙方推荐的自己供货渠道进行审核，通过甲方的审核和验证后，甲方同意优先选择乙方的供应商资源，乙方推荐的原材料供 应 商价格不得高于甲方指定的供 应 商的价格。 4、关关于原材料的使用和 处 置置①甲乙双方共同努力扩大合作，乙方承诺在与甲方合作期间，除向甲方独家供应以外，未经甲方书面允许不得向XX领域/行业内的其他任何第三方供应包括本合同项下标的物在内的任何标的物，也不得与XX领域行业内的任何第三方进行或开展任何形式的业务往来，否则甲方有权立即解除合同并要求乙方支付人民币 50 万元违约金，甲方有损失（包括但不限于直接或者间接经济损失）的，乙方还应就甲方的损失承担赔偿责任。② 2022 年度，甲方与乙方结束了上述合作，双方签署了《XX整机采购框架合同》之收尾协议，协议约定对乙方在上述项目过程中的专用设备、工装治具、呆滞材料等均由甲方回购。 问题 ：：乙方按照 总额发 确确 认 收入的会 计处 理是否怡当？？

回答人：chenyiwei
由于乙方系从甲方指定的供应商处采购，且专用于供应给甲方的商品，因此对于代采购的原材料是无控制权的，相应地，乙方应按净额法处理，对于从甲方指定供应商处采购且指定用于该合同履约的原材料不纳入收入和成本核算。